臺灣高等法院民事判決
108年度家上字第354號
上  訴  人  林珊宇（原名林渲嬥）


訴訟代理人  李岳洋律師
            張嘉哲律師
被  上訴人  蕭允昊  

上列當事人間請求離婚事件，上訴人對於中華民國108年10月18
日臺灣臺北地方法院108年度婚字第109號第一審判決提起上訴，
本院於109年4月1日言詞辯論終結，判決如下：
    主  文
上訴駁回。
第二審訴訟費用由上訴人負擔。
    事實及理由
壹、程序方面：
    被上訴人經合法通知，未於言詞辯論期日到庭，核無民事訴
    訟法第386條各款所列情形之一，爰依上訴人之聲請，由其
    一造辯論而為判決。
貳、實體方面：
一、上訴人主張：兩造於民國100年3月8日結婚，婚後常因故爭
    吵，溝通不良，家中生計均由伊一人承擔，被上訴人卻肆意
    揮霍；自105年6月起，因被上訴人不願與伊同住，兩造即分
    居迄今。且兩造曾於105年8月間辦理離婚登記，然被上訴人
    嗣對伊提起確認婚姻關係存在、侵占罪等民、刑事訴訟，被
    上訴人亦表示維繫兩造婚姻係為了錢，足認被上訴人亦無維
    持婚姻關係之意願。又伊與第三人交往生子乃於兩造辦理離
    婚登記後，顯非可歸責於伊，縱認伊曾與客人有曖昧情事，
    然被上訴人未能給予適當關心，使婚姻破綻更形擴大。兩造
    分居近4年，伊亦與第三人穩定交往，兩造除財產結算事宜
    外並無往來，早已形同陌路，被上訴人亦放任兩造婚姻裂痕
    持續擴大，兩造婚姻具有難以維持之重大事由，且可歸責於
    被上訴人等語。爰依民法第1052條第2項規定，求為准兩造
    離婚之判決。   
二、被上訴人則以：兩造婚後即共同承接原由伊父母經營多年之
    烤肉店，伊因信任上訴人，將每日營收所得均交由其處理，
    伊雖因嚮往設計方面的工作，而至學校教書，然下班後均有
    前往烤肉店幫忙，並無上訴人所指摘未分擔家計或烤肉店事
    務之情事。又上訴人於離婚登記前即與訴外人賴永三交往，
    甚至天天同進同出，鄰居均親眼目睹並轉告伊；且上訴人利
    用伊之信任，將烤肉店營收私自匯入他人帳戶中；甚於知悉
    兩造婚姻關係存在後，仍與訴外人孫亦德交往並發生性行為
    ，而於000年0月0日產下一女，現更與孫亦德分租同一店面
    ，利用伊父母發明之烤肉醬經營同類型之烤肉店，致伊母生
    意一落千丈，鄰居更是指指點點，有害伊及伊父母之名譽，
    故兩造婚姻關係所生之破綻，上訴人之可歸責性應大於伊，
    故上訴人訴請離婚應無理由等語，資為抗辯。
三、原審為上訴人敗訴之判決，上訴人不服，提起上訴，並聲明
    ：
    ㈠原判決廢棄。
    ㈡准上訴人與被上訴人離婚。
    被上訴人答辯聲明：上訴駁回。
四、兩造不爭執事項：
    ㈠兩造於100年3月8日結婚，並於105年8月16日辦理離婚登記
      ，嗣經臺灣士林地方法院（士林地院）認兩造離婚不符法
      定要件，以106年度婚字第169號判決確認兩造婚姻關係存
      在，有戶籍謄本、離婚協議書及上開判決附卷可稽（見原
      審卷第19至21、25至31頁）。
    ㈡被上訴人因接獲臺北○○○○○○○○○通知，始知上訴人與孫亦德
      於兩造婚姻關係存續中發生性行為，上訴人並於000年0月
      0日產下1女，有臺北○○○○○○○○○107年10月23日北市萬戶登
      字第1076009757號函、士林地院108年度家調裁字第3號裁
      定在卷為證（見原審卷第317至318頁，本院卷第67至69頁
      ）。
五、上訴人主張：兩造婚後即不斷爭吵，且由伊一人承擔家計，
    並於105年6月分居迄今，被上訴人亦無維持婚姻之意，兩造
    婚姻名存實亡，且可歸責於被上訴人，爰依民法第1052條第
    2項規定，請求判准兩造離婚等語，惟為被上訴人所否認，
    並以前詞置辯。是本件之爭點在於：兩造婚姻是否具有難以
    維持之重大事由？茲分述如下。
（一）按民法第1052條第2項規定：有前項以外之重大事由，難
      以維持婚姻者，夫妻之一方得請求離婚。但其事由應由夫
      妻之一方負責者，僅他方得請求離婚。上開法條所稱「有
      前項以外之重大事由，難以維持婚姻者」，係以婚姻是否
      已生破綻而無回復之希望為其判斷之標準。而婚姻是否已
      生破綻無回復之希望，則應依客觀之標準，即難以維持婚
      姻之事實，是否已達於倘處於同一境況，任何人均將喪失
      維持婚姻之意願而定（最高法院95年度台上字第2924號判
      決參照）。同條項但書既規定，難以維持婚姻之重大事由
      應由夫妻之一方負責者，僅他方得請求離婚，則於難以維
      持婚姻之重大事由，夫妻雙方均須負責時，自應比較衡量
      雙方之有責程度後，僅責任較輕之一方，得向責任較重之
      他方請求離婚（最高法院95年度台上字第1026號判決參照
      ）。
（二）上訴人主張兩造婚後由其一人負擔家計，且被上訴人常將
      烤肉店工作丟給其一人處理，令其負擔龐大之工作及經濟
      壓力等語，並提出中國信託銀行存款交易明細為證（見本
      院卷第121至142頁），惟經被上訴人所否認。查兩造婚後
      所經營之○○串燒專賣店原為被上訴人家中祖傳，兩造婚後
      即由兩造共同經營等情，為兩造所不爭執（見原審卷第20
      0、289頁，本院卷第39、86頁），並有營業稅稅籍證明附
      卷可參（見本院卷第157頁），上訴人亦未能提出證據證
      明被上訴人從未幫忙經營或分擔店面事務，則○○串燒專賣
      店既為兩造共同經營，其所得之營收應屬兩造共有；且觀
      上開存款交易明細，上訴人每1至3日均固定存入新臺幣（
      下同）數千至數萬元不等之款項，堪認被上訴人辯稱其將
      營業所得均交由上訴人管理乙節為真實，而兩造共同所得
      均存入上訴人之帳戶，則由上訴人帳戶中支付房租、生活
      開銷或被上訴人個人開銷，亦屬合理。又查被上訴人嗣至
      學校教書，亦有相當之所得（見原審卷第221頁，本院卷
      第159、161頁），上訴人就被上訴人未分擔家計乙情復未
      能舉證以實其說，是上訴人此部分主張，難認可採。
（三）上訴人主張兩造於105年6月間即分居迄今，被上訴人亦無
      任何挽回兩造婚姻之行為，甚至提起多起民、刑事訴訟，
      兩造已形同陌路，兩造婚姻具有難以維持之重大事由，且
      可歸責於被上訴人等語。被上訴人則辯稱上訴人於兩造辦
      理離婚登記前即與賴永三有不正當往來，且侵占營業款項
      ，嗣更與孫亦德發生性行為而生1女，上訴人之可歸責性
      較高等語。查兩造雖於105年8月16日辦理離婚登記，然嗣
      經士林地院以106年度婚字第169號判決確認兩造婚姻關係
      存在，故兩造婚姻關係於斯時尚有修補之可能，惟上訴人
      卻向被上訴人表示：「蕭先生：上星期四已把35萬匯入你
      華南銀行帳戶，80萬都已匯進你的戶頭，請問這星期你何
      時有空走一趟區公所呢？」、「證人一人找一個還是兩個
      都給你找」、「甲○○：應該要出來解決問題不是不接電話
      逃避問題。我願意退一步跟你約時間交換房子，但是我希
      望能夠在同一天去戶政事務所簽離婚協議書。」、「蕭先
      生：您如果10月底前還不出面處理，我也不想跟你換房子
      了，要拖就拖吧！」、「他說要跟你辦房子交換的事再來
      辦離婚的事」、「事情快點辦一辦 以後才能各不相干」
      等語（見原審卷第41至45、295至297頁，本院卷第45至47
      頁），足徵上訴人知悉兩造婚姻關係尚有效存在後，不斷
      向被上訴人催促離婚，且仍繼續與第三人交往，未能給與
      被上訴人任何機會；又上訴人於兩造婚姻關係存續中，與
      孫亦德發生性行為並產下1女，為上訴人所不否認（見不
      爭執事項㈡），上訴人雖主張其係兩造離婚登記後交往，
      且於法院判決確認兩造婚姻關係存在後，即未與他人為性
      行為云云，然上訴人係於000年0月0日生下女兒，依醫學
      統計資料，可推估受孕日為000年00月00日至同年月00日
      ，而上訴人於106年10月23日即收受確認兩造婚姻關係存
      在之判決書（見原審卷第373頁，本院卷第95頁），上訴
      人亦於106年11月15日向被上訴人表示：「既然你這麼想
      要恢復夫妻關係，又透過法院申請離婚無效，那我們就繼
      續維持夫妻關係吧。」等語（見原審卷第41頁），堪認上
      訴人與孫亦德發生性行為而受孕時，業已知悉兩造婚姻仍
      有效存在。而兩造原共同經營○○串燒專賣店，已如前述，
      被上訴人經第三人告知上訴人將營業所得私自匯入他人帳
      戶，顯有侵占之虞，被上訴人對上訴人提起侵占罪之告訴
      及返還不當得利之民事訴訟，均係維護其自身權益，縱使
      此舉增加兩造間之嫌隙，或被上訴人有未能妥善處理兩造
      間衝突、矛盾之情事，被上訴人亦表示對兩造婚姻感到失
      望，然兩造婚姻關係所生之破綻，上訴人之可歸責程度顯
      高於被上訴人，揆諸前揭說明，上訴人不得請求裁判離婚
      。從而，上訴人依民法第1052條第2款規定訴請離婚，核
      屬無據。
六、綜上所述，上訴人依民法第1052條第2項規定，請求判決離
    婚，為無理由，不應准許。從而，原審為上訴人敗訴之判決
    ，核無不合。上訴意旨指摘原判決不當，求予廢棄改判，為
    無理由，應予駁回。
七、本件事證已臻明確，兩造其餘攻擊、防禦方法及所提證據，
    經審酌後認與判決結果不生影響，爰不予逐一論列。
八、據上論結，本件上訴為無理由，依家事事件法第51條，民事
    訴訟法第449條第1項、第385條第1項前段、第463條、第78
    條，判決如主文。
中　　華　　民　　國　　109 　年　　4 　　月　　15　　日
                  家事法庭
                      審判長法　官  張靜女
　　　　　　　　　　　      法　官  曾部倫 
　　　　　　　　　　　      法　官  丁蓓蓓
正本係照原本作成。
如不服本判決，應於收受送達後20日內向本院提出上訴書狀，其
未表明上訴理由者，應於提出上訴後20日內向本院補提理由書狀
（均須按他造當事人之人數附繕本）上訴時應提出委任律師或具
有律師資格之人之委任狀；委任有律師資格者，另應附具律師資
格證書及釋明委任人與受任人有民事訴訟法第466 條之1第1項但
書或第2項（詳附註）所定關係之釋明文書影本。如委任律師提
起上訴者，應一併繳納上訴審裁判費。
中　　華　　民　　國　　109 　年　　4 　　月　　15　　日
  　　　　　　　　　　　　　書記官  余姿慧
附註：
民事訴訟法第466條之1（第1項、第2項）：
對於第二審判決上訴，上訴人應委任律師為訴訟代理人。但上訴
人或其法定代理人具有律師資格者，不在此限。
上訴人之配偶、三親等內之血親、二親等內之姻親，或上訴人為
法人、中央或地方機關時，其所屬專任人員具有律師資格並經法
院認為適當者，亦得為第三審訴訟代理人。